臺灣屏東地方法院刑事判決　　　　　　 100年度訴字第1371號
公　訴　人　臺灣屏東地方法院檢察署檢察官
被　　　告　潘秀美
上列被告因違反毒品危害防制條例案件，經檢察官提起公訴（10
0 年度毒偵字第1769號），被告於準備程序中就被訴事實為有罪
之陳述，經本院告知簡式審判程序之旨，並聽取被告及公訴人之
意見後，合議庭裁定由受命法官獨任進行簡式審判程序，判決如
下：
    主  文
潘秀美施用第一級毒品，累犯，處有期徒刑壹年。
    事  實
一、潘秀美前於民國87年間因施用毒品案件，經臺灣高雄地方法
    院( 下稱高雄地院) 以87年度毒聲字第1947號裁定送勒戒處
    所觀察、勒戒後，因認無繼續施用毒品之傾向，於87年9 月
    17日執行完畢釋放出所，並經臺灣高雄地方法院檢察署以87
    年度偵字第19328 號為不起訴處分確定。復於89年間因施用
    毒品案件，經本院以89年度毒聲字第2206號裁定送勒戒處所
    觀察、勒戒後，因認有繼續施用毒品之傾向，經臺灣屏東地
    方法院檢察署檢察官以89年度毒偵字第1982號提起公訴並聲
    請強制戒治，刑責部分經本院以89年度易字第1537號判處有
    期徒刑10月、5 月，並定應執行有期徒刑1 年2 月確定，強
    制戒治部分則經本院以89年度毒聲字第2585號裁定令入戒治
    處所施以強制戒治，嗣經本院以90年度毒聲字第741 號裁定
    停止戒治，所餘戒治期間付保護管束，再經本院以90年度毒
    聲字第1362號裁定撤銷停止戒治，令入戒治處所施以強制戒
    治，於91年8 月19日期滿執行完畢；又於90年間因施用毒品
    案件，經本院以90年度易字第977 號判處有期徒刑8 月確定
    ，並與前案接續執行，於92年12月31日因縮刑期滿假釋出監
    ，交付保護管束，迄於93年5 月25日因假釋未經撤銷以執行
    完畢論。再於96年間因施用毒品案件，經本院以96年度訴字
    第505 號判處有期徒刑9 月、5 月，並定應執行有期徒刑1
    年確定，於98年8 月6 日因縮刑期滿執行完畢。詎其明知海
    洛因係屬毒品危害防制條例第2 條第2 項第1 款所定之第一
    級毒品，不得非法持有、施用，竟仍基於施用第一級毒品海
    洛因之犯意，於100 年5 月13日14時許，在其位於屏東縣恆
    春鎮○○里○○路500 巷85號之住處內，以將海洛因置於香
    菸內點火吸食之方式，施用第一級毒品海洛因1 次。嗣於同
    年月15日18時55分許，在屏東縣恆春鎮○○路60號，因另案
    為警通知到場，復經徵得其同意後採尿送驗，檢出海洛因代
    謝後之嗎啡陽性反應，始知悉上情。
二、案經屏東縣政府警察局恆春分局報告臺灣屏東地方法院檢察
    署檢察官偵查起訴。
    理  由
一、本件被告潘秀美所犯係死刑、無期徒刑、最輕本刑為3 年以
    上有期徒刑以外之罪，其於本院準備程序中就前揭被訴事實
    為有罪之陳述，經受命法官告知簡式審判程序之旨，並聽取
    其與公訴人之意見後，本院認無不得或不宜改依簡式審判程
    序進行之處，爰依刑事訴訟法第273 條之1 第1 項、第284
    條之1 之規定，本院合議庭裁定由受命法官獨任依簡式審判
    程序審理，合先敘明。
二、上揭犯罪事實，業據被告潘秀美於警詢、偵查及本院審理時
    均坦承不諱，而其為警查獲時所採集之尿液檢體，經送正修
    科技大學超微量研究科技中心檢驗，其結果呈有海洛因代謝
    後之嗎啡陽性反應，此有該研究科技中心100 年6月2日編號
    R00-0000-000號尿液檢驗報告1 份在卷可稽( 見警卷第5頁)
    ，並有屏東縣政府警察局恆春分局辦理毒品危害防制條例案
    尿液送檢人真實姓名對照表、被告之堪察採證同意書、屏東
    縣政府警察局涉嫌違反毒品危害防制條例案件尿液初步檢驗
    報告單各1 份及尿液毒品反應初步檢驗結果照片2 張附卷可
    佐( 見警卷第6 至9 頁) ，足見被告上開任意性之自白顯與
    事實相符，應堪以採信。是本案事證明確，被告潘秀美上開
    施用第一級毒品海洛因之犯行，應足堪認定。
三、按修正之毒品危害防制條例第20條就施用毒品者，祇於「初
    犯」及「5 年後再犯」2 種情形，有其追訴條件之限制，即
    須於初犯經觀察、勒戒或強制戒治釋放後，5 年內均無施用
    毒品之行為，始能認其前所實施之觀察、勒戒或強制戒治已
    足遮斷毒癮，而得於5 年後再犯時，再予適用初犯之規定，
    重行觀察、勒戒等程序。倘5 年內已經再犯，被依法追訴處
    罰，縱其第3 次（或第3 次以上）施用毒品之時間在初犯釋
    放5 年以後，即與「5 年後再犯」之情形有別，且因已於「
    5 年內再犯」，顯見其再犯率甚高，原實施觀察、勒戒或強
    制戒治，已無法收其實效，而無5 年戒斷期之存在，自無再
    經觀察、勒戒及強制戒治之必要，應得逕行追訴處罰。查被
    告潘秀美前於87年間因施用毒品案件，經高雄地院以87年度
    毒聲字第1947號裁定送勒戒處所觀察、勒戒後，因認無繼續
    施用毒品之傾向，於87年9 月17日執行畢完畢釋放出所，並
    經臺灣高雄地方法院檢察署於以87年度偵字第19328 號為不
    起訴處分確定。復於前開觀察勒戒執行完畢後5 年內之89年
    間，因施用毒品案件而經本院以89年度毒聲字第2206號裁定
    送勒戒處所觀察、勒戒後，因認有繼續施用毒品之傾向，再
    經臺灣屏東地方法院檢察署檢察官以89年度毒偵字第1982號
    提起公訴並聲請強制戒治，刑責部分經本院以89年度易字第
    1537號判處有期徒刑10月、5 月，並定應執行有期徒刑1 年
    2 月確定之事實，有臺灣高等法院被告前案紀錄表1 份附卷
    可參，被告既曾於「5 年內再犯」，且經法院判處罪刑確定
    ，則其於100 年5 月13日14時許，再度施用第一級毒品海洛
    因之行為，即非屬該條例第20條第3 項所定「5 年後再犯」
    之情形，檢察官逕行依毒品危害防制條例第23條第2 項之規
    定，予以追訴，應屬適法，本院自得依法予以論罪科刑。
四、核被告潘秀美所為，係犯毒品危害防制條例第10條第1 項之
    施用第一級毒品罪。其於施用第一級毒品海洛因前持有第一
    級毒品海洛因之低度行為，已為其施用第一級毒品海洛因之
    高度行為所吸收，應不另論罪。又被告有如前揭事實欄所述
    有期徒刑執行完畢之前科紀錄，有前開臺灣高等法院被告前
    案紀錄表1 份在卷可查，其於有期徒刑執行完畢後，5 年以
    內故意再犯本件有期徒刑以上之罪，為累犯，應依刑法第47
    條第1 項之規定，加重其刑。爰審酌被告前有施用毒品之不
    良素行，歷經觀察、勒戒、強制戒治程序及施以刑罰後，仍
    未能徹底戒絕施用毒品之惡習，顯見其意志不堅，本不宜寬
    貸，惟念及其施用毒品行為乃自戕一己之身體健康，並未害
    及他人，且其於犯罪後已知坦承犯行、態度尚可，暨衡及其
    素行、生活狀況、智識程度等一切情狀，量處如主文所示之
    刑。
據上論斷，應依刑事訴訟法第273 條之1 第1 項、第284 條之1
、第299 條第1 項前段，毒品危害防制條例第10條第1 項，刑法
第11條前段、第47條第1 項，判決如主文。
本案經檢察官王光傑到庭執行職務。
中    華    民    國   100    年    12    月    14    日
                   刑事第三庭    法  官  許瑜容
以上正本證明與原本無異。
如不服本判決，應於收受本判決送達後10日內向本院提出上訴書
狀，其未敘述上訴理由者，並得於上訴期間屆滿後20日內向本院
補提理由書狀（均須按他造當事人之人數附繕本）「切勿逕送上
級法院」。
中    華    民    國   100    年    12    月    14    日
                                 書記官  龔惠婷
附錄本案論罪科刑法條全文：
毒品危害防制條例第10條
施用第一級毒品者，處6 月以上5 年以下有期徒刑。
施用第二級毒品者，處3 年以下有期徒刑。